ACORDAO-COMPLETO-2484519

ACÓRDÃO 2924/2021 ATA 47/2021 - PLENÁRIO

VISTOS, relatados e discutidos estes autos de tomada de contas especial instaurada pelo Instituto Nacional do Seguro Social (INSS) em desfavor de Luiz Henrique Nunes da Silva, como então gestor na Gerência Executiva do INSS no Rio de Janeiro - Norte (GEXRJNORTE) , diante da irregularidade na concessão de benefícios de prestação continuada de amparo social ao idoso (BPC-LOAS) sob o valor original de R$ 147.623,47 durante os exercícios de 2008 a 2011;
ACORDAM os Ministros do Tribunal de Contas da União, reunidos em Sessão do Plenário, ante as razões expostas pelo Relator, em:
9.1. declarar a revelia de Luiz Henrique Nunes da Silva, nos termos do art. 12, § 3º, da Lei n.º 8.443, de 1992;
9.2. julgar irregulares as contas de Luiz Henrique Nunes da Silva, nos termos dos arts. 16, III, alíneas "c" e "d", e 19, caput, 23, III, da Lei n.º 8.443, de 1992, para condená-lo ao pagamento do correspondente débito, com a atualização monetária e os juros de mora calculados desde as datas informadas até o efetivo recolhimento, fixando-lhe o prazo de 15 (quinze) dias, contados da notificação, para que comprove perante o Tribunal, nos termos do art. 214, III, "a", do RITCU, o recolhimento da referida dívida em favor do Instituto Nacional do Seguro Social, na forma da legislação em vigor, sob as seguintes condições:
	Data da Ocorrência:
	Valor Histórico (em R$) :

	9/12/1988
	193,66

	3/12/2008
	249,00

	5/12/2008
	387,33

	16/12/2008
	166,00

	19/12/2008
	69,16

	22/12/2008
	41,50

	30/12/2008
	415,00

	5/1/2009
	304,33

	5/1/2009
	415,00

	6/1/2009
	415,00

	6/1/2009
	304,33

	7/1/2009
	415,00

	8/1/2009
	415,00

	8/1/2009
	415,00

	13/1/2009
	401,16

	13/1/2009
	124,50

	23/1/2009
	41,50

	23/1/2009
	415,00

	27/1/2009
	415,00

	30/1/2009
	415,00

	2/2/2009
	415,00

	3/2/2009
	415,00

	4/2/2009
	415,00

	4/2/2009
	415,00

	4/2/2009
	415,00

	5/2/2009
	415,00

	6/2/2009
	415,00

	6/2/2009
	415,00

	9/2/2009
	415,00

	27/2/2009
	465,00

	2/3/2009
	465,00

	2/3/2009
	465,00

	3/03/2009
	465,00

	3/3/2009
	465,00

	4/3/2009
	465,00

	4/3/2009
	465,00

	4/3/2009
	465,00

	4/3/2009
	465,00

	6/3/2009
	465,00

	6/3/2009
	465,00

	27/3/2009
	465,00

	31/3/2009
	465,00

	2/4/2009
	465,00

	3/4/2009
	465,00

	3/4/2009
	465,00

	3/4/2009
	465,00

	3/4/2009
	465,00

	3/4/2009
	465,00

	6/4/2009
	465,00

	6/4/2009
	341,00

	7/4/2009
	465,00

	7/4/2009
	465,00

	27/4/2009
	465,00

	30/4/2009
	465,00

	4/5/2009
	465,00

	5/5/2009
	465,00

	5/5/2009
	465,00

	5/5/2009
	465,00

	6/5/2009
	465,00

	6/5/2009
	465,00

	7/5/2009
	465,00

	8/5/2009
	465,00

	11/5/2009
	465,00

	27/5/2009
	465,00

	29/5/2009
	465,00

	1/6/2009
	465,00

	2/6/2009
	465,00

	2/6/2009
	465,00

	3/6/2009
	465,00

	3/6/2009
	465,00

	4/6/2009
	465,00

	5/6/2009
	465,00

	5/6/2009
	465,00

	5/6/2009
	465,00

	17/6/2009
	465,00

	17/6/2009
	465,00

	29/6/2009
	465,00

	1/7/2009
	465,00

	2/7/2009
	465,00

	2/7/2009
	465,00

	2/7/2009
	465,00

	3/7/2009
	465,00

	3/7/2009
	465,00

	7/7/2009
	465,00

	7/7/2009
	465,00

	8/7/2009
	465,00

	9/7/2009
	465,00

	13/7/2009
	465,00

	29/7/2009
	465,00

	3/8/2009
	465,00

	4/8/2009
	465,00

	4/8/2009
	465,00

	5/8/2009
	465,00

	5/8/2009
	465,00

	5/8/2009
	465,00

	5/8/2009
	465,00

	6/8/2009
	465,00

	7/8/2009
	465,00

	14/8/2009
	465,00

	27/8/2009
	465,00

	1/9/2009
	465,00

	2/9/2009
	465,00

	3/9/2009
	465,00

	3/9/2009
	465,00

	4/9/2009
	465,00

	4/9/2009
	465,00

	8/9/2009
	465,00

	8/9/2009
	465,00

	8/9/2009
	465,00

	10/9/2009
	465,00

	26/9/2009
	465,00

	1/10/2009
	465,00

	5/10/2009
	465,00

	5/10/2009
	465,00

	5/10/2009
	465,00

	5/10/2009
	465,00

	5/10/2009
	465,00

	7/10/2009
	465,00

	7/10/2009
	465,00

	27/10/2009
	465,00

	27/10/2009
	465,00

	3/11/2009
	465,00

	3/11/2009
	465,00

	4/11/2009
	465,00

	5/11/2009
	465,00

	5/11/2009
	465,00

	5/11/2009
	465,00

	5/11/2009
	465,00

	9/11/2009
	465,00

	9/11/2009
	465,00

	30/11/2009
	465,00

	1/12/2009
	465,00

	2/12/2009
	465,00

	3/12/2009
	465,00

	3/12/2009
	465,00

	3/12/2009
	465,00

	4/12/2009
	465,00

	4/12/2009
	465,00

	7/12/2009
	465,00

	7/12/2009
	465,00

	23/12/2009
	465,00

	4/1/2010
	465,00

	6/1/2010
	465,00

	6/1/2010
	465,00

	6/1/2010
	465,00

	7/1/2010
	465,00

	7/1/2010
	465,00

	11/1/2010
	465,00

	11/1/2010
	465,00

	14/1/2010
	465,00

	28/1/2010
	510,00

	1/2/2010
	510,00

	2/2/2010
	510,00

	3/2/2010
	510,00

	3/2/2010
	510,00

	3/2/2010
	510,00

	4/2/2010
	510,00

	5/2/2010
	510,00

	19/2/2010
	510,00

	26/2/2010
	510,00

	1/3/2010
	510,00

	1/3/2010
	510,00

	2/3/2010
	510,00

	2/3/2010
	510,00

	3/3/2010
	510,00

	3/3/2010
	510,00

	3/3/2010
	510,00

	3/3/2010
	510,00

	3/3/2010
	510,00

	5/3/2010
	510,00

	26/3/2010
	510,00

	5/4/2010
	510,00

	5/4/2010
	510,00

	5/4/2010
	510,00

	6/4/2010
	510,00

	6/4/2010
	510,00

	6/4/2010
	510,00

	7/4/2010
	510,00

	8/4/2010
	510,00

	9/4/2010
	510,00

	27/4/2010
	510,00

	3/5/2010
	510,00

	5/5/2010
	510,00

	5/5/2010
	510,00

	5/5/2010
	510,00

	5/5/2010
	510,00

	5/5/2010
	510,00

	5/5/2010
	510,00

	5/5/2010
	510,00

	7/5/2010
	510,00

	26/5/2010
	510,00

	31/5/2010
	510,00

	1/6/2010
	510,00

	2/6/2010
	510,00

	4/6/2010
	510,00

	4/6/2010
	510,00

	4/6/2010
	510,00

	4/6/2010
	510,00

	8/6/2010
	510,00

	18/6/2010
	510,00

	25/6/2010
	510,00

	30/6/2010
	510,00

	1/7/2010
	510,00

	2/7/2010
	510,00

	5/7/2010
	510,00

	5/7/2010
	510,00

	5/7/2010
	510,00

	5/7/2010
	510,00

	5/7/2010
	510,00

	7/7/2010
	510,00

	27/7/2010
	510,00

	2/8/2010
	510,00

	2/8/2010
	510,00

	3/8/2010
	510,00

	4/8/2010
	510,00

	4/8/2010
	510,00

	4/8/2010
	510,00

	4/8/2010
	510,00

	6/8/2010
	510,00

	25/8/2010
	510,00

	27/8/2010
	510,00

	31/8/2010
	510,00

	2/9/2010
	510,00

	2/9/2010
	510,00

	3/9/2010
	510,00

	3/9/2010
	510,00

	3/9/2010
	510,00

	3/9/2010
	510,00

	8/9/2010
	510,00

	27/9/2010
	510,00

	30/9/2010
	510,00

	4/10/2010
	510,00

	4/10/2010
	510,00

	5/10/2010
	510,00

	5/10/2010
	510,00

	6/10/2010
	510,00

	7/10/2010
	510,00

	15/10/2010
	510,00

	15/10/2010
	510,00

	27/10/2010
	510,00

	28/10/2010
	510,00

	29/10/2010
	510,00

	1/11/2010
	510,00

	3/11/2010
	510,00

	4/11/2010
	510,00

	4/11/2010
	510,00

	4/11/2010
	510,00

	4/11/2010
	510,00

	8/11/2010
	510,00

	25/11/2010
	510,00

	26/11/2010
	510,00

	1/12/2010
	510,00

	2/12/2010
	510,00

	2/12/2010
	510,00

	3/12/2010
	510,00

	3/12/2010
	510,00

	6/12/2010
	510,00

	7/12/2010
	510,00

	13/12/2010
	510,00

	27/12/2010
	510,00

	27/12/2010
	510,00

	30/12/2010
	510,00

	3/1/2011
	510,00

	5/1/2011
	510,00

	5/1/2011
	510,00

	7/1/2011
	510,00

	10/1/2011
	510,00

	11/1/2011
	510,00

	27/1/2011
	540,00

	28/1/2011
	510,00

	1/2/2011
	540,00

	2/2/2011
	540,00

	3/2/2011
	540,00

	4/2/2011
	510,00

	4/2/2011
	540,00

	7/2/2011
	540,00

	14/2/2011
	510,00

	14/2/2011
	510,00

	15/2/2011
	540,00

	24/2/2011
	540,00

	28/2/2011
	540,00

	2/3/2011
	540,00

	3/3/2011
	510,00

	3/3/2011
	540,00

	3/3/2011
	540,00

	3/3/2011
	540,00

	3/3/2011
	540,00

	11/3/2011
	540,00

	1/4/2011
	545,00

	4/4/2011
	545,00

	5/4/2011
	545,00

	5/4/2011
	545,00

	5/4/2011
	545,00

	8/4/2011
	545,00

	27/4/2011
	545,00

	29/4/2011
	545,00

	29/4/2011
	545,00

	3/5/2011
	545,00

	4/5/2011
	545,00

	4/5/2011
	545,00

	4/5/2011
	545,00

	5/5/2011
	545,00

	5/5/2011
	545,00

	9/5/2011
	545,00

	2/6/2011
	545,00

	7/6/2011
	545,00

	7/7/2011
	545,00

	5/8/2011
	545,00

9.3. aplicar em desfavor de Luiz Henrique Nunes da Silva a multa prevista no art. 57 da Lei n.º 8.443, de 1992, sob o valor de R$ 100.000,00 (cem mil reais) , fixando-lhe o prazo de 15 (quinze) dias, contados da notificação, para que comprove, perante o Tribunal, nos termos do art. 214, III, "a", do RITCU, o recolhimento da referida dívida ao Tesouro Nacional, com a devida atualização monetária, na forma da legislação em vigor;
9.4. autorizar, caso requerido, nos termos do art. 26 da Lei n.º 8.443, de 1992, e do art. 217 do RITCU, o parcelamento das dívidas fixadas por este Acórdão em até 36 (trinta e seis) parcelas mensais e sucessivas, com a devida atualização monetária e os correspondentes acréscimos legais, esclarecendo ao responsável que a falta de pagamento de qualquer parcela importará no vencimento antecipado do saldo devedor, nos termos do art. 217, § 2º, do RITCU, sem prejuízo das demais medidas legais;
9.5. autorizar, desde logo, a cobrança judicial das dívidas fixadas por este Acórdão, nos termos do art. 28, inciso II, da Lei n.º 8.443, de 1992, com o eventual pedido cumulativo de condenação por improbidade administrativa, diante do não atendimento à notificação; informando nesse ponto que, como a malsinada irregularidade configuraria a eventual conduta dolosa no sentido de efetivamente facilitar, permitir ou concorrer para que pessoa física ou jurídica privada incorpore ou utilize, de forma indevida, rendas, verbas ou valores integrantes do acervo patrimonial da administração pública, sem a observância das formalidades legais ou regulamentares aplicáveis, resultando no eventual ilícito doloso de improbidade administrativa causador do aludido prejuízo ao erário, nos termos, por exemplo, do art. 10, I e II, da Lei n.º 8.429, de 1992, com a alteração promovida pela Lei n.º 14.230, de 2021, a eventual prescrição da ação de ressarcimento ao erário também não subsistiria, estando esse entendimento em plena consonância com a jurisprudência fixada pelo STF no bojo do RE 852.475-SP, com o trânsito em julgado a partir de 6/12/2019, diante da Tese de Repercussão Geral n.º 897;
9.6. solicitar, por intermédio do Ministério Público junto ao TCU, que a Advocacia-Geral da União adote as medidas necessárias ao arresto dos bens de Luiz Henrique Nunes da Silva, nos termos do art. 61 da Lei n.º 8.443, de 1992, e do art. 275 do RITCU, devendo o MPTCU atentar para a eventual possibilidade de solicitar o referido arresto em relação ao valor consolidado do débito imputado contra o aludido responsável em outros processos de tomada de contas especial autuados no âmbito do TCU;
9.7. considerar, preliminarmente, graves as infrações cometidas por Luiz Henrique Nunes da Silva, nos termos do art. 60 da Lei n.º 8.443, de 1992, e do art. 270, § 1º, do RITCU, e, assim, inabilitá-lo para o exercício de cargo em comissão e de função de confiança pelo período de 8 (oito) anos na administração federal, nos termos do art. 60 da Lei n.º 8.443, de 1992, e do art. 270 do RITCU; e
9.8. enviar a cópia deste Acórdão, com o Relatório e a Proposta de Deliberação, aos seguintes destinatários:
9.8.1. à Advocacia-Geral da União, por intermédio do MPTCU, para ciência e adoção das providências cabíveis em prol do efetivo cumprimento, entre outros, do item 9.6 deste Acórdão;
9.8.2. à Controladoria Geral da União, para ciência e adoção das providências determinadas pelo item 9.7 deste Acórdão dentro do prazo máximo de 30 (trinta) dias contados da ciência desta deliberação; e
9.8.3. à Procuradoria da República no Estado do Rio de Janeiro, nos termos do § 3º do art. 16 da Lei n.º 8.443, de 1992, para o ajuizamento das ações civis e penais cabíveis.

Tomada de contas especial instaurada em razão da concessão irregular de benefícios de prestação continuada de amparo social ao idoso (BPC-LOAS) no âmbito da Agência de Previdência Social Santa Cruz/RJ.

Instituto Nacional do Seguro Social (INSS).

3. Responsável: Luiz Henrique Nunes da Silva (CPF XXX.695.177-XX).

13.1. Ministros presentes: Ana Arraes (Presidente), Walton Alencar Rodrigues, Benjamin Zymler, Aroldo Cedraz, Raimundo Carreiro, Bruno Dantas, Vital do Rêgo e Jorge Oliveira.
13.2. Ministros-Substitutos presentes: Augusto Sherman Cavalcanti, Marcos Bemquerer Costa, André Luís de Carvalho (Relator) e Weder de Oliveira.

ANDRÉ DE CARVALHO

Trata-se de tomada de contas especial instaurada pelo Instituto Nacional do Seguro Social (INSS) em desfavor de Luiz Henrique Nunes da Silva, como então gestor na Gerência Executiva do INSS no Rio de Janeiro - Norte (GEXRJNORTE) , diante da irregularidade na concessão de benefícios de prestação continuada de amparo social ao idoso (BPC-LOAS) sob o valor original de R$ 147.623,47 durante os exercícios de 2008 a 2011.
2.	Após a análise final do feito, o Auditor Federal Alberto de Sousa Rocha Júnior lançou o seu parecer conclusivo à Peça 111, com a anuência dos dirigentes da Secex-TCE (Peças 112 e 113) , nos seguintes termos:
" (...) HISTÓRICO
2.	Em 28/5/2018, com fundamento na IN/TCU 71/2012, alterada pela IN/TCU 76/2016 e DN/TCU 155/2016, o dirigente da instituição Instituto Nacional do Seguro Social autorizou a instauração da tomada de contas especial (peça 4) . O processo foi registrado no sistema e-TCE com o número 685/2018.
3.	O fundamento para a instauração da Tomada de Contas Especial, conforme consignado na matriz de responsabilização elaborada pelo tomador de contas, foi a constatação da seguinte irregularidade: 
Concessão irregular de benefício previdenciário de aposentadoria, mediante a inserção fraudulenta de registros nas bases de dados da Previdência (vínculos empregatícios, cômputos de tempos de serviço, de conversão de atividade especial e outros) .
4.	Os responsáveis arrolados na fase interna foram devidamente comunicados e, diante da ausência de justificativas suficientes para elidir a irregularidade e da não devolução dos recursos, instaurou-se a tomada de contas especial.
5.	No relatório de tomada de contas especial 7367.002154/2018-20 (peça 68) , o tomador de contas concluiu que o prejuízo importaria no valor original de R$ 147.623,47, imputando-se a responsabilidade a Adair Florêncio, na condição de beneficiário, Adalgisa Guimaraes Ornellas, na condição de beneficiário, Alfredo Coimbra Neves, na condição de beneficiário, Aquiles Carneiro Silva, na condição de beneficiário, Emerson Santos Sodré, na condição de beneficiário, Maria de Lordes da Fonseca, na condição de beneficiário, Sergio de Souza, na condição de beneficiário, Vera Lucia Melo da Silva, na condição de beneficiário e Luiz Henrique Nunes da Silva, na condição de gestor dos recursos.
6.	Em 13/12/2019, a Controladoria-Geral da União emitiu o relatório de auditoria 685/2018 (peça 70) , em concordância com o relatório do tomador de contas. O certificado de auditoria 685/2018 e o parecer do dirigente do órgão de controle interno concluíram pela irregularidade das presentes contas (peças 71 e 72) .
7.	Em 19/12/2019, o ministro responsável pela área atestou haver tomado conhecimento das conclusões contidas no relatório e certificado de auditoria, bem como do parecer conclusivo do dirigente do órgão de controle interno, manifestando-se pela irregularidade das contas, e determinou o encaminhamento do processo ao Tribunal de Contas da União (peça 73) .
8.	Na primeira instrução (peça 75) , verificou-se ausência de documentos que registrem os atos praticados por Luiz Henrique Nunes da Silva (CPF XXX.695.177-XX) , matrícula 0919691, que importaram na concessão irregular dos benefícios do INSS em apreço, objeto do processo de TCE/INSS 37367.002154/2018-24.
8.1.	Assim, concluiu-se, para a devida configuração da autoria e responsabilização dos atos impugnados, que se devia promover diligência junto ao INSS para que se procedesse a juntada, aos presentes autos, dos mencionados documentos.
9.	Em resposta à diligência promovida pela Seproc (peça 78) , o INSS apresentou, em 8/7/2020, tempestivamente, cópias de requerimento de benefício, documento de cadastro, Consulta Movimento de Concessão - MOVCON e/ou telas informatizadas do sistema corporativo SABI referentes à concessão dos benefícios assistenciais referentes aos segurados abaixo:
	a.1) Adair Florêncio, NB: 88/533.356.728-6, peça 88;
	a.2) Adalgisa Guimarães Ornellas, NB: 88/533.635.626-0, peça 92;
	a.3) Alfredo Coimbra Neves, NB: 88/533.302.465-7, peça 93;
	a.4) Aquiles Carneiro Silva, NB: 88/533.462.012-1, peça 89;
	a.5) Baldoc Negreiro Silva, NB: 88/533.069.808-8, peça 94;
	a.6) Cosme Tenente Vilela, NB: 88/533.265.368-5, peça 87;
	a.7) Emerson Santos Sodré¿, NB: 88/533.300.798-1, peças 82 e 86;
	a.8) Maria de Lordes da Fonseca, NB: 88/533.459.407-4, v. peça 90;
	a.9) Rodrigo de Aquino, NB: 88/533.111.145-5, peça 84;
	a.10) Sergio de Souza, NB: 88/532.899.380-9, peça 85;
	a.11) Sílvio Borges, NB: 88/533.159.297-6, peça 83;
	a.12) Vera Lucia Melo da Silva, NB: 88/534.621.067-5, peça 81.
9.1.	O despacho INSS/DGTCERC 91/2020 mencionou o encaminhamento dos documentos referentes a Maria de Lordes da Fonseca, NB: 88/533.459.407-4, o qual não aparece nos autos. Consideraremos essa informação como validação da responsabilidade do ex-servidor, considerando o conjunto assertivo dos demais documentos enviados.
10.	Na instrução seguinte (peça 97) , analisando-se os documentos nos autos, concluiu-se pela necessidade de realização de citação para a seguinte irregularidade: 
10.1.	Irregularidade 1: habilitação e concessão de benefícios de prestação continuada - BPC de Amparo Social ao Idoso - LOAS, implantados no sistema SABI, sem que os segurados atendessem às exigências normativas mínimas para tais benefícios.
10.1.1.	Evidências da irregularidade: documentos técnicos presentes nas peças 7, 8, 11, 12 e 18.
10.1.2.	Normas infringidas: Lei 8.742, de 07 de dezembro de 1993, art. 20, caput e § 3º, sobre a necessária comprovação da ausência de meios de prover a própria manutenção e nem de tê-la provida por sua família para o segurado idoso habilitar-se ao Benefício de Prestação Continuada, assim considerada a renda familiar inferior a ¼ do salário mínimo per capita; Lei 9.784, de 29 de janeiro de 1999, art. 6º e 22, sobre a exigência de formulação de requerimento por escrito para início de processo administrativo; Regulamento do Benefício da Prestação Continuada, aprovado pelo Decreto 6.214, de 20 de setembro de 2007, art. 1º, sobre a necessária comprovação da ausência de meios de prover a própria manutenção e nem de tê-la provida por sua família para o segurado idoso habilitar-se ao Benefício de Prestação Continuada; art. 8º, inciso II, que condiciona o direito ao benefício a possuir renda mensal familiar per capita inferior a ¼ de salário mínimo; Orientação Interna INSS/DIRBEN/DIRAT 04, de 11/07/2006, art. 4°, inciso I, alínea 'a', item 1, sobre a exigência de agendamento eletrônico para atendimento previdenciário de pedidos de benefícios de prestação continuada; Orientação Interna INSS/DIRBEN 170, de 28/6/2007, art. 13, sobre a exigência de requerimento escrito para provocação do processo administrativo no INSS, e art. 30, sobre a sequência lógica e conferências para a juntada de documentos nos processos do INSS. 
10.2.	Débitos relacionados ao responsável Luiz Henrique Nunes da Silva (CPF: XXX.695.177-XX) :
	Data de ocorrência
	Valor histórico (R$) 

	13/1/2009
	401,16

	4/2/2009
	415,00

	4/3/2009
	465,00

	3/4/2009
	465,00

	6/5/2009
	465,00

	3/6/2009
	465,00

	3/7/2009
	465,00

	5/8/2009
	465,00

	3/9/2009
	465,00

	5/10/2009
	465,00

	5/11/2009
	465,00

	4/12/2009
	465,00

	6/1/2010
	465,00

	3/2/2010
	510,00

	3/3/2010
	510,00

	6/4/2010
	510,00

	5/5/2010
	510,00

	4/6/2010
	510,00

	5/7/2010
	510,00

	4/8/2010
	510,00

	3/9/2010
	510,00

	6/10/2010
	510,00

	4/11/2010
	510,00

	3/12/2010
	510,00

	5/1/2011
	510,00

	4/2/2011
	510,00

	3/3/2011
	510,00

	13/1/2009
	124,50

	2/2/2009
	415,00

	2/3/2009
	465,00

	3/4/2009
	465,00

	4/5/2009
	465,00

	1/6/2009
	465,00

	1/7/2009
	465,00

	3/8/2009
	465,00

	1/9/2009
	465,00

	1/10/2009
	465,00

	3/11/2009
	465,00

	1/12/2009
	465,00

	4/1/2010
	465,00

	1/2/2010
	510,00

	2/3/2010
	510,00

	5/4/2010
	510,00

	3/5/2010
	510,00

	1/6/2010
	510,00

	1/7/2010
	510,00

	2/8/2010
	510,00

	2/9/2010
	510,00

	4/10/2010
	510,00

	1/11/2010
	510,00

	1/12/2010
	510,00

	3/1/2011
	510,00

	1/2/2011
	540,00

	2/3/2011
	540,00

	23/1/2009
	41,50

	23/1/2009
	415,00

	9/2/2009
	415,00

	2/3/2009
	465,00

	7/4/2009
	465,00

	11/5/2009
	465,00

	5/6/2009
	465,00

	7/7/2009
	465,00

	5/1/2009
	304,33

	27/1/2009
	415,00

	3/3/2009
	465,00

	27/3/2009
	465,00

	27/4/2009
	465,00

	27/5/2009
	465,00

	29/6/2009
	465,00

	29/7/2009
	465,00

	27/8/2009
	465,00

	26/9/2009
	465,00

	27/10/2009
	465,00

	30/11/2009
	465,00

	23/12/2009
	465,00

	28/1/2010
	510,00

	26/2/2010
	510,00

	26/3/2010
	510,00

	27/4/2010
	510,00

	26/5/2010
	510,00

	25/6/2010
	510,00

	27/7/2010
	510,00

	27/8/2010
	510,00

	27/9/2010
	510,00

	27/10/2010
	510,00

	25/11/2010
	510,00

	27/12/2010
	510,00

	27/1/2011
	540,00

	24/2/2011
	540,00

	1/4/2011
	545,00

	27/4/2011
	545,00

	3/12/2008
	249,00

	7/1/2009
	415,00

	6/2/2009
	415,00

	4/3/2009
	465,00

	6/4/2009
	465,00

	17/6/2009
	465,00

	17/6/2009
	465,00

	8/7/2009
	465,00

	14/8/2009
	465,00

	4/9/2009
	465,00

	27/10/2009
	465,00

	5/11/2009
	465,00

	3/12/2009
	465,00

	6/1/2010
	465,00

	3/2/2010
	510,00

	3/3/2010
	510,00

	6/4/2010
	510,00

	5/5/2010
	510,00

	4/6/2010
	510,00

	5/7/2010
	510,00

	4/8/2010
	510,00

	3/9/2010
	510,00

	5/10/2010
	510,00

	4/11/2010
	510,00

	13/12/2010
	510,00

	11/1/2011
	510,00

	4/2/2011
	540,00

	3/3/2011
	540,00

	5/4/2011
	545,00

	4/5/2011
	545,00

	19/12/2008
	69,16

	6/1/2009
	415,00

	4/2/2009
	415,00

	4/3/2009
	465,00

	3/4/2009
	465,00

	7/5/2009
	465,00

	4/6/2009
	465,00

	3/7/2009
	465,00

	5/8/2009
	465,00

	3/9/2009
	465,00

	5/10/2009
	465,00

	5/11/2009
	465,00

	3/12/2009
	465,00

	6/1/2010
	465,00

	3/2/2010
	510,00

	3/3/2010
	510,00

	8/4/2010
	510,00

	5/5/2010
	510,00

	4/6/2010
	510,00

	5/7/2010
	510,00

	4/8/2010
	510,00

	3/9/2010
	510,00

	5/10/2010
	510,00

	4/11/2010
	510,00

	3/12/2010
	510,00

	14/2/2011
	510,00

	14/2/2011
	510,00

	3/3/2011
	540,00

	5/4/2011
	545,00

	4/5/2011
	545,00

	22/12/2008
	41,50

	8/1/2009
	415,00

	4/2/2009
	415,00

	6/3/2009
	465,00

	3/4/2009
	465,00

	6/5/2009
	465,00

	5/6/2009
	465,00

	9/7/2009
	465,00

	5/8/2009
	465,00

	8/9/2009
	465,00

	7/10/2009
	465,00

	5/11/2009
	465,00

	3/12/2009
	465,00

	7/1/2010
	465,00

	19/2/2010
	510,00

	3/3/2010
	510,00

	7/4/2010
	510,00

	5/5/2010
	510,00

	4/6/2010
	510,00

	5/7/2010
	510,00

	25/8/2010
	510,00

	15/10/2010
	510,00

	15/10/2010
	510,00

	4/11/2010
	510,00

	6/12/2010
	510,00

	5/1/2011
	510,00

	3/2/2011
	540,00

	3/3/2011
	540,00

	5/4/2011
	545,00

	4/5/2011
	545,00

	6/1/2009
	304,33

	5/2/2009
	415,00

	4/3/2009
	465,00

	3/4/2009
	465,00

	5/5/2009
	465,00

	3/6/2009
	465,00

	2/7/2009
	465,00

	4/8/2009
	465,00

	2/9/2009
	465,00

	5/10/2009
	465,00

	4/11/2009
	465,00

	4/12/2009
	465,00

	7/1/2010
	465,00

	4/2/2010
	510,00

	2/3/2010
	510,00

	5/4/2010
	510,00

	5/5/2010
	510,00

	2/6/2010
	510,00

	5/7/2010
	510,00

	4/8/2010
	510,00

	2/9/2010
	510,00

	4/10/2010
	510,00

	3/11/2010
	510,00

	2/12/2010
	510,00

	10/1/2011
	510,00

	2/2/2011
	540,00

	3/3/2011
	540,00

	4/4/2011
	545,00

	3/5/2011
	545,00

	2/6/2011
	545,00

	5/12/2008
	387,33

	8/1/2009
	415,00

	6/2/2009
	415,00

	6/3/2009
	465,00

	7/4/2009
	465,00

	8/5/2009
	465,00

	5/6/2009
	465,00

	7/7/2009
	465,00

	7/8/2009
	465,00

	8/9/2009
	465,00

	7/10/2009
	465,00

	9/11/2009
	465,00

	7/12/2009
	465,00

	14/1/2010
	465,00

	5/2/2010
	510,00

	5/3/2010
	510,00

	9/4/2010
	510,00

	7/5/2010
	510,00

	8/6/2010
	510,00

	7/7/2010
	510,00

	6/8/2010
	510,00

	8/9/2010
	510,00

	7/10/2010
	510,00

	8/11/2010
	510,00

	7/12/2010
	510,00

	7/1/2011
	510,00

	7/2/2011
	540,00

	11/3/2011
	540,00

	8/4/2011
	545,00

	9/5/2011
	545,00

	7/6/2011
	545,00

	7/7/2011
	545,00

	5/8/2011
	545,00

	16/12/2008
	166,00

	5/1/2009
	415,00

	3/2/2009
	415,00

	3/3/2009
	465,00

	2/4/2009
	465,00

	5/5/2009
	465,00

	2/6/2009
	465,00

	2/7/2009
	465,00

	4/8/2009
	465,00

	8/9/2009
	465,00

	5/10/2009
	465,00

	9/11/2009
	465,00

	7/12/2009
	465,00

	11/1/2010
	465,00

	2/2/2010
	510,00

	3/3/2010
	510,00

	5/4/2010
	510,00

	5/5/2010
	510,00

	18/6/2010
	510,00

	2/7/2010
	510,00

	3/8/2010
	510,00

	3/9/2010
	510,00

	28/10/2010
	510,00

	26/11/2010
	510,00

	27/12/2010
	510,00

	28/1/2011
	510,00

	5/5/2011
	545,00

	5/5/2011
	545,00

	9/12/1988
	193,66

	30/12/2008
	415,00

	30/1/2009
	415,00

	27/2/2009
	465,00

	31/3/2009
	465,00

	30/4/2009
	465,00

	29/5/2009
	465,00

	13/7/2009
	465,00

	6/8/2009
	465,00

	4/9/2009
	465,00

	5/10/2009
	465,00

	3/11/2009
	465,00

	2/12/2009
	465,00

	11/1/2010
	465,00

	1/3/2010
	510,00

	1/3/2010
	510,00

	6/4/2010
	510,00

	5/5/2010
	510,00

	31/5/2010
	510,00

	30/6/2010
	510,00

	2/8/2010
	510,00

	31/8/2010
	510,00

	30/9/2010
	510,00

	29/10/2010
	510,00

	2/12/2010
	510,00

	30/12/2010
	510,00

	15/2/2011
	540,00

	28/2/2011
	540,00

	29/4/2011
	545,00

	29/4/2011
	545,00

	6/4/2009
	341,00

	5/5/2009
	465,00

	2/6/2009
	465,00

	2/7/2009
	465,00

	5/8/2009
	465,00

	10/9/2009
	465,00

10.2.1.	Cofre credor: Instituto Nacional do Seguro Social.
10.2.2.	Responsável: Luiz Henrique Nunes da Silva (CPF: XXX.695.177-XX) .
10.2.2.1.	Conduta: na condição de servidor do INSS e responsável pela concessão de benefícios assistenciais, o Sr. Luiz Henrique Nunes da Silva promoveu a habilitação e concessão de benefícios de prestação continuada - BPC de Amparo Social ao Idoso LOAS, sem que os segurados atendessem às exigências normativas mínimas para tais benefícios, mediante o atendimento previdenciário sem agendamento, a inexistência de requerimento e/ou conferência de peças para a formalização do processo de concessão de benefício, a implantação de dados imprecisos no Sistema do SABI, a ausência de comprovação de enquadramento do grupo familiar em questão em relação à renda mensal inferior a ¼ de salário mínimo exigida para a concessão de benefício de prestação continuada, em prejuízo ao Erário federal.
10.2.2.2.	Nexo de causalidade: A realização das concessões de benefícios de prestação continuada - BPC de Amparo Social ao Idoso irregulares importou em dano ao Erário federal, uma vez que propiciou pagamentos indevidos de valores a título de benefício assistencial.
10.2.2.3.	Culpabilidade: É dever elementar do servidor público a boa e regular execução de suas atribuições no sentido de propiciar a adequada contraprestação de serviços aos usuários do serviço público e a correto desembolso de recursos públicos decorrentes de atos de sua responsabilidade; não há, nos autos, excludentes de ilicitude, de culpabilidade e de punibilidade ou elementos que permitam concluir pela ocorrência de boa-fé do responsável, sendo razoável afirmar, por outro lado, que era exigível do responsável conduta diversa daquela que adotou, consideradas as circunstâncias que o cercavam, pois deveria ter promovido a devida verificação do atendimento das condições e exigências normativas para a concessão de benefícios assistenciais. 
11.	Encaminhamento: citação.
12.	Apesar de o tomador de contas haver incluído Adair Florêncio, Adalgisa Guimaraes Ornellas, Alfredo Coimbra Neves, Aquiles Carneiro Silva, Emerson Santos Sodré, Maria de Lordes da Fonseca, Sergio de Souza e Vera Lucia Melo da Silva como responsáveis neste processo, após análise realizada sobre a documentação acostada aos autos, conclui-se que suas responsabilidades devem ser excluídas, uma vez que não há evidências de que tenham tido participação na irregularidade aqui verificada (v. itens 14 e subitens, instrução à peça 97) .
13.	Em cumprimento ao pronunciamento da unidade (peça 99) , foi efetuada citação do responsável Luiz Henrique Nunes da Silva, nos moldes adiante:
	Comunicação: Ofício 49505/2020 - Seproc (peça 102) 
Data da Expedição: 21/9/2020
Data da Ciência: não houve (Não procurado) (peça 103) 
Observação: Ofício enviado para o endereço do responsável, conforme pesquisa na base de dados no sistema da Receita Federal, custodiada pelo TCU (peça 101) .
	
	Comunicação: Ofício 63320/2020 - Seproc (peça 105) 
Data da Expedição: 3/12/2020
Data da Ciência: não houve (Não procurado) (peça 107) 
Observação: Ofício enviado para o endereço do responsável, conforme pesquisa na base de dados no sistema da Receita Federal, custodiada pelo TCU (peça 104) .
	
	Comunicação: Edital 0201/2021 - Seproc (peça 108) 
Data da Publicação: 25/2/2021 (peça 109) 
Fim do prazo para a defesa: 12/3/2021
	
14.	Conforme Despacho de Conclusão das Comunicações Processuais (peça 110) , as providências inerentes às comunicações processuais foram concluídas. 
15.	Transcorrido o prazo regimental, o responsável Luiz Henrique Nunes da Silva permaneceu silente, devendo ser considerado revel, nos termos do art. 12, § 3º, da Lei 8.443/1992.
ANÁLISE DOS PRESSUPOSTOS DE PROCEDIBILIDADE DA IN/TCU 71/2012
Avaliação de Viabilidade do Exercício do Contraditório e Ampla Defesa
16.	Verifica-se que não houve o transcurso de mais de dez anos desde o fato gerador sem que tenha havido a notificação do responsável pela autoridade administrativa federal competente (art. 6º, inciso II, c/c art. 19 da IN/TCU 71/2012, modificada pela IN/TCU 76/2016) , uma vez que o fato gerador da irregularidade sancionada ocorreu em 5/8/2011, e o responsável foi notificado sobre a irregularidade pela autoridade administrativa competente conforme abaixo:
16.1.	Luiz Henrique Nunes da Silva, por meio de ofícios de cobrança administrativa de 5/7/2017, peça 14, p. 1-3, 5-7, 9-11 e 13-16, recebidos em 2017, cf. peca 14, p 4, 8, 12 e 17; Notificação da CTCE de 28/5/2018, peça 28, recebida em 7/6/2018, peça 38.
Valor de Constituição da TCE 	
17.	Verifica-se, ainda, que o valor atualizado do débito apurado (sem juros) em 1º/1/2017 é de R$ 230.089,05, portanto superior ao limite mínimo de R$ 100.000,00, na forma estabelecida conforme os arts. 6º, inciso I, e 19 da IN/TCU 71/2012, modificada pela IN/TCU 76/2016. 
OUTROS PROCESSOS/DÉBITOS NOS SISTEMAS DO TCU COM OS MESMOS RESPONSÁVEIS
18.	Informa-se que foi encontrado processo no Tribunal com o mesmo responsável:
Quadro 1
	Responsável
	Processos

	Luiz Henrique Nunes da Silva
	Processo 012.918/2019-9 [TCE, aberto, 'TCE instaurada pelo (a) Instituto Nacional do Seguro Social em razão de Prática de qualquer ato ilegal, ilegítimo ou antieconômico de que resulte dano ao erário, Gestão previdenciária, Habilitação e concessão de benefícios de Amparo Social - BPC-LOAS - implantados com dados imprecisos no sistema SABI sem a apresentação/anotação/pesquisas de documentos que pudessem comprovar os requisitos mínimos exigidos para finalizar o benefício de LOAS, e em muitos casos sem o devido agendamento. (nº da TCE no sistema: 637/2018) ']
Processo 006.365/2019-1 [TCE, aberto, 'TCE instaurada pelo (a) Instituto Nacional do Seguro Social em razão de Prática de qualquer ato ilegal, ilegítimo ou antieconômico de que resulte dano ao erário, Gestão previdenciária, Habilitação e concessão de benefícios de Amparo Social - BPC-LOAS - implantados com dados imprecisos no sistema SABI sem a apresentação/anotação/pesquisas de documentos que pudessem comprovar os requisitos mínimos exigidos para conceder o benefício de LOAS, e em muitos casos sem o devido agendamento. (nº da TCE no sistema: 642/2018) ']
Processo 018.557/2019-8 [TCE, aberto, 'TCE instaurada pelo (a) Instituto Nacional do Seguro Social em razão de Prática de qualquer ato ilegal, ilegítimo ou antieconômico de que resulte dano ao erário, Gestão previdenciária, habilitação e concessão de dezenas de benefícios de amparo social ao idoso sem a comprovação dos requisitos legais. (nº da TCE no sistema: 759/2018) ']

18.1.	Apesar de ter sido verificada a existência de outros processos em desfavor de Luiz Henrique Nunes da Silva em tramitação nesta Casa (cf. quadro acima) , considera-se não ser conveniente o apensamento do presente processo a qualquer um deles, tendo em vista que tal apensamento não atenderia a expectativa de racionalização administrativa, pois nenhum dos processos identificados alcança todos os responsáveis solidários do presente processo. Assim sendo, eventual apensamento só redundaria em um incremento de complexidade no desdobramento desses processos, com ampliação do rol de responsáveis solidários em relações diferentes de solidariedade por débitos diferentes.
19.	A tomada de contas especial está, assim, devidamente constituída e em condição de ser instruída.
EXAME TÉCNICO
Da validade das notificações:
20.	Preliminarmente, cumpre tecer breves considerações sobre a forma como são realizadas as comunicações processuais no TCU. A esse respeito, destacam-se o art. 179, do Regimento Interno do TCU (Resolução 155, de 4/12/2002) e o art. 4º, inciso III, § 1º, da Resolução TCU 170, de 30 de junho de 2004, in verbis:
Art. 179. A citação, a audiência ou a notificação, bem como a comunicação de diligência, far-se-ão:
I - mediante ciência da parte, efetivada por servidor designado, por meio eletrônico, fac-símile, telegrama ou qualquer outra forma, desde que fique confirmada inequivocamente a entrega da comunicação ao destinatário;
II - mediante carta registrada, com aviso de recebimento que comprove a entrega no endereço do destinatário;
III - por edital publicado no Diário Oficial da União, quando o seu destinatário não for localizado
 (...) 
Art. 3º As comunicações serão dirigidas ao responsável, ou ao interessado, ou ao dirigente de órgão ou entidade, ou ao representante legal ou ao procurador constituído nos autos, com poderes expressos no mandato para esse fim, por meio de:
I - correio eletrônico, fac-símile ou telegrama;
II - servidor designado;
III - carta registrada, com aviso de recebimento;
IV - edital publicado no Diário Oficial da União, quando o seu destinatário não for localizado, nas hipóteses em que seja necessário o exercício de defesa.
Art. 4º. Consideram-se entregues as comunicações:
I - efetivadas conforme disposto nos incisos I e II do artigo anterior, mediante confirmação da ciência do destinatário;
II - realizadas na forma prevista no inciso III do artigo anterior, com o retorno do aviso de recebimento, entregue comprovadamente no endereço do destinatário;
III - na data de publicação do edital no Diário Oficial da União, quando realizadas na forma prevista no inciso IV do artigo anterior.
§ 1º O endereço do destinatário deverá ser previamente confirmado mediante consulta aos sistemas disponíveis ao Tribunal ou a outros meios de informação, a qual deverá ser juntada ao respectivo processo.
 (...) 
Da revelia do responsável Luiz Henrique Nunes da Silva
21.	No caso vertente, a tentativa de citação por ofício do responsável (Luiz Henrique Nunes da Silva) se deu em endereços provenientes de pesquisas de endereços realizadas pelo TCU (vide parágrafos acima) , porquanto, devido ao insucesso de realizar a citação em endereços constantes na base de dados da Receita custodiada pelo TCU (peças 101) , buscou-se a notificação em endereços provenientes das bases de dados públicas custodiadas pelo TCU (peça 104) e das bases de dados do próprio TCU. A entrega dos ofícios citatórios nesses endereços não ficou comprovada, razão pela qual promoveu-se a notificação por edital publicado no Diário Oficial da União (peça 108) 
22.	Importante destacar que, antes de promover a citação por edital, para assegurar a ampla defesa, buscaram-se outros meios possíveis para localizar e citar o responsável, nos limites da razoabilidade, fazendo juntar aos autos informação comprobatória dos diferentes meios experimentados que restaram frustrados, tal como se demonstrou no item anterior da presente instrução (Acórdão 4851/2017-TCU-Primeira Câmara, Relator Min. Augusto Sherman) .
23.	Nos processos do TCU, a revelia não leva à presunção de que seriam verdadeiras todas as imputações levantadas contra os responsáveis, diferentemente do que ocorre no processo civil, em que a revelia do réu opera a presunção da verdade dos fatos narrados pelo autor (Acórdão 1009/2018-TCU-Plenário, Relator Min. Bruno Dantas; 2369/2013 - TCU - Plenário, Relator Min. Benjamin Zymler e 2449/2013 - TCU - Plenário, Relator Min. Benjamin Zymler) . Dessa forma, a avaliação da responsabilidade do agente não pode prescindir da prova existente no processo ou para ele carreada. 
24.	Ao não apresentar sua defesa, o responsável deixou de produzir prova da regular aplicação dos recursos sob sua responsabilidade, em afronta às normas que impõem aos gestores públicos a obrigação legal de, sempre que demandados pelos órgãos de controle, apresentar os documentos que demonstrem a correta utilização das verbas públicas, a exemplo do contido no art. 93 do Decreto-Lei 200/1967: 'Quem quer que utilize dinheiros públicos terá de justificar seu bom e regular emprego na conformidade das leis, regulamentos e normas emanadas das autoridades administrativas competentes.' 
25.	Mesmo as alegações de defesa não sendo apresentadas, considerando o princípio da verdade real que rege esta Corte, procurou-se buscar, em manifestações do responsável na fase interna desta Tomada de Contas Especial, se havia algum argumento que pudesse ser aproveitado a seu favor. 
26.	No entanto, o responsável não se manifestou na fase interna, não havendo, assim, nenhum argumento que possa vir a ser analisado e posteriormente servir para afastar as irregularidades apontadas.
27.	Em se tratando de processo em que a parte interessada não se manifestou acerca das irregularidades imputadas, não há elementos para que se possa efetivamente aferir e reconhecer a ocorrência de boa-fé na conduta do responsável, podendo este Tribunal, desde logo, proferir o julgamento de mérito pela irregularidade das contas, conforme os termos dos §§ 2º e 6º do art. 202 do Regimento Interno do TCU. (Acórdão 2064/2011-TCU-Primeira Câmara (relator Min. Ubiratan Aguiar) , 6.182/2011-TCU-1ª Câmara (relator Min. Weber de Oliveira) , 4.072/2010-TCU-1ª Câmara (Relator Min. Valmir Campelo) , 1.189/2009-TCU-1ª Câmara (Relator Min. Marcos Bemquerer) , 731/2008-TCU-Plenário (Relator Min. Aroldo Cedraz) .
28.	Dessa forma, o responsável Luiz Henrique Nunes da Silva deve ser considerado revel, nos termos do art. 12, § 3º, da Lei 8.443/1992, devendo as contas serem julgadas irregulares, condenando-o ao débito apurado e aplicando-lhe a multa prevista no art. 57 da Lei 8.443/1992.
Prescrição da Pretensão Punitiva
29.	Vale ressaltar que a pretensão punitiva do TCU, conforme Acórdão 1441/2016-TCU-Plenário, Relator Min. Benjamin Zymler, que uniformizou a jurisprudência acerca dessa questão, subordina-se ao prazo geral de prescrição indicado no art. 205 do Código Civil, que é de dez anos, contado da data de ocorrência da irregularidade sancionada, nos termos do art. 189 do Código Civil, sendo este prazo interrompido pelo ato que ordenar a citação, a audiência ou a oitiva do responsável.
30.	No caso em exame, não ocorreu a prescrição, uma vez que a irregularidade sancionada ocorreu até 5/8/2011, e o ato de ordenação da citação ocorreu em 8/8/2020.
CONCLUSÃO
31.	Em face da análise promovida na seção 'Exame Técnico', verifica-se que o responsável Luiz Henrique Nunes da Silva não logrou comprovar a boa e regular aplicação dos recursos, instado a se manifestar, optou pelo silêncio, configurando a revelia, nos termos do § 3º, do art. 12, da Lei 8.443/1992. Ademais, inexistem nos autos elementos que demonstrem a boa-fé do responsável ou a ocorrência de outras excludentes de culpabilidade.
32.	Verifica-se também que não houve a prescrição da pretensão punitiva, conforme análise já realizada.
33.	Tendo em vista que não constam dos autos elementos que permitam reconhecer a boa-fé do responsável, sugere-se que as suas contas sejam julgadas irregulares, nos termos do art. 202, § 6º, do Regimento Interno do TCU, com a imputação do débito atualizado monetariamente e acrescido de juros de mora, nos termos do art. 202, § 1º do Regimento Interno do TCU, descontado o valor eventualmente recolhido, com a aplicação da multa prevista no art. 57 da Lei 8.443/1992.
34.	Por fim, como não houve elementos que pudessem modificar o entendimento acerca das irregularidades em apuração, mantém-se a matriz de responsabilização presente na peça 96.
PROPOSTA DE ENCAMINHAMENTO
35.	Diante do exposto, submetemos os autos à consideração superior, propondo ao Tribunal:
a)	considerar revel o responsável Luiz Henrique Nunes da Silva (CPF: XXX.695.177-XX) , para todos os efeitos, dando-se prosseguimento ao processo, com fulcro no art. 12, § 3º, da Lei 8.443/1992; 
b)	excluir da relação processual Adair Florencio, Adalgisa Guimaraes Ornellas, Alfredo Coimbra Neves, Aquiles Carneiro Silva, Emerson Santos Sodre, Maria de Lordes da Fonseca, Sergio de Souza e Vera Lucia Melo da Silva;
c)	julgar irregulares, nos termos dos arts. 1º, inciso I, 16, inciso III, alíneas b e c, da Lei 8.443/1992, c/c os arts. 19 e 23, inciso III, da mesma Lei, as contas do responsável Luiz Henrique Nunes da Silva (CPF: XXX.695.177-XX) , condenando-o ao pagamento das importâncias a seguir especificadas, atualizadas monetariamente e acrescidas dos juros de mora, calculadas a partir das datas discriminadas até a data da efetiva quitação do débito, fixando-lhe o prazo de quinze dias, para que comprove, perante o Tribunal, o recolhimento das referidas quantias aos cofres do Instituto Nacional do Seguro Social, nos termos do art. 23, inciso III, alínea 'a', da citada lei, c/c o art. 214, inciso III, alínea 'a', do Regimento Interno do TCU. 
		Débitos relacionados ao responsável Luiz Henrique Nunes da Silva (CPF: XXX.695.177-XX) :
	Data de ocorrência
	Valor histórico (R$) 

	13/1/2009
	401,16

	4/2/2009
	415,00

	4/3/2009
	465,00

	3/4/2009
	465,00

	6/5/2009
	465,00

	3/6/2009
	465,00

	3/7/2009
	465,00

	5/8/2009
	465,00

	3/9/2009
	465,00

	5/10/2009
	465,00

	5/11/2009
	465,00

	4/12/2009
	465,00

	6/1/2010
	465,00

	3/2/2010
	510,00

	3/3/2010
	510,00

	6/4/2010
	510,00

	5/5/2010
	510,00

	4/6/2010
	510,00

	5/7/2010
	510,00

	4/8/2010
	510,00

	3/9/2010
	510,00

	6/10/2010
	510,00

	4/11/2010
	510,00

	3/12/2010
	510,00

	5/1/2011
	510,00

	4/2/2011
	510,00

	3/3/2011
	510,00

	13/1/2009
	124,50

	2/2/2009
	415,00

	2/3/2009
	465,00

	3/4/2009
	465,00

	4/5/2009
	465,00

	1/6/2009
	465,00

	1/7/2009
	465,00

	3/8/2009
	465,00

	1/9/2009
	465,00

	1/10/2009
	465,00

	3/11/2009
	465,00

	1/12/2009
	465,00

	4/1/2010
	465,00

	1/2/2010
	510,00

	2/3/2010
	510,00

	5/4/2010
	510,00

	3/5/2010
	510,00

	1/6/2010
	510,00

	1/7/2010
	510,00

	2/8/2010
	510,00

	2/9/2010
	510,00

	4/10/2010
	510,00

	1/11/2010
	510,00

	1/12/2010
	510,00

	3/1/2011
	510,00

	1/2/2011
	540,00

	2/3/2011
	540,00

	23/1/2009
	41,50

	23/1/2009
	415,00

	9/2/2009
	415,00

	2/3/2009
	465,00

	7/4/2009
	465,00

	11/5/2009
	465,00

	5/6/2009
	465,00

	7/7/2009
	465,00

	5/1/2009
	304,33

	27/1/2009
	415,00

	3/3/2009
	465,00

	27/3/2009
	465,00

	27/4/2009
	465,00

	27/5/2009
	465,00

	29/6/2009
	465,00

	29/7/2009
	465,00

	27/8/2009
	465,00

	26/9/2009
	465,00

	27/10/2009
	465,00

	30/11/2009
	465,00

	23/12/2009
	465,00

	28/1/2010
	510,00

	26/2/2010
	510,00

	26/3/2010
	510,00

	27/4/2010
	510,00

	26/5/2010
	510,00

	25/6/2010
	510,00

	27/7/2010
	510,00

	27/8/2010
	510,00

	27/9/2010
	510,00

	27/10/2010
	510,00

	25/11/2010
	510,00

	27/12/2010
	510,00

	27/1/2011
	540,00

	24/2/2011
	540,00

	1/4/2011
	545,00

	27/4/2011
	545,00

	3/12/2008
	249,00

	7/1/2009
	415,00

	6/2/2009
	415,00

	4/3/2009
	465,00

	6/4/2009
	465,00

	17/6/2009
	465,00

	17/6/2009
	465,00

	8/7/2009
	465,00

	14/8/2009
	465,00

	4/9/2009
	465,00

	27/10/2009
	465,00

	5/11/2009
	465,00

	3/12/2009
	465,00

	6/1/2010
	465,00

	3/2/2010
	510,00

	3/3/2010
	510,00

	6/4/2010
	510,00

	5/5/2010
	510,00

	4/6/2010
	510,00

	5/7/2010
	510,00

	4/8/2010
	510,00

	3/9/2010
	510,00

	5/10/2010
	510,00

	4/11/2010
	510,00

	13/12/2010
	510,00

	11/1/2011
	510,00

	4/2/2011
	540,00

	3/3/2011
	540,00

	5/4/2011
	545,00

	4/5/2011
	545,00

	19/12/2008
	69,16

	6/1/2009
	415,00

	4/2/2009
	415,00

	4/3/2009
	465,00

	3/4/2009
	465,00

	7/5/2009
	465,00

	4/6/2009
	465,00

	3/7/2009
	465,00

	5/8/2009
	465,00

	3/9/2009
	465,00

	5/10/2009
	465,00

	5/11/2009
	465,00

	3/12/2009
	465,00

	6/1/2010
	465,00

	3/2/2010
	510,00

	3/3/2010
	510,00

	8/4/2010
	510,00

	5/5/2010
	510,00

	4/6/2010
	510,00

	5/7/2010
	510,00

	4/8/2010
	510,00

	3/9/2010
	510,00

	5/10/2010
	510,00

	4/11/2010
	510,00

	3/12/2010
	510,00

	14/2/2011
	510,00

	14/2/2011
	510,00

	3/3/2011
	540,00

	5/4/2011
	545,00

	4/5/2011
	545,00

	22/12/2008
	41,50

	8/1/2009
	415,00

	4/2/2009
	415,00

	6/3/2009
	465,00

	3/4/2009
	465,00

	6/5/2009
	465,00

	5/6/2009
	465,00

	9/7/2009
	465,00

	5/8/2009
	465,00

	8/9/2009
	465,00

	7/10/2009
	465,00

	5/11/2009
	465,00

	3/12/2009
	465,00

	7/1/2010
	465,00

	19/2/2010
	510,00

	3/3/2010
	510,00

	7/4/2010
	510,00

	5/5/2010
	510,00

	4/6/2010
	510,00

	5/7/2010
	510,00

	25/8/2010
	510,00

	15/10/2010
	510,00

	15/10/2010
	510,00

	4/11/2010
	510,00

	6/12/2010
	510,00

	5/1/2011
	510,00

	3/2/2011
	540,00

	3/3/2011
	540,00

	5/4/2011
	545,00

	4/5/2011
	545,00

	6/1/2009
	304,33

	5/2/2009
	415,00

	4/3/2009
	465,00

	3/4/2009
	465,00

	5/5/2009
	465,00

	3/6/2009
	465,00

	2/7/2009
	465,00

	4/8/2009
	465,00

	2/9/2009
	465,00

	5/10/2009
	465,00

	4/11/2009
	465,00

	4/12/2009
	465,00

	7/1/2010
	465,00

	4/2/2010
	510,00

	2/3/2010
	510,00

	5/4/2010
	510,00

	5/5/2010
	510,00

	2/6/2010
	510,00

	5/7/2010
	510,00

	4/8/2010
	510,00

	2/9/2010
	510,00

	4/10/2010
	510,00

	3/11/2010
	510,00

	2/12/2010
	510,00

	10/1/2011
	510,00

	2/2/2011
	540,00

	3/3/2011
	540,00

	4/4/2011
	545,00

	3/5/2011
	545,00

	2/6/2011
	545,00

	5/12/2008
	387,33

	8/1/2009
	415,00

	6/2/2009
	415,00

	6/3/2009
	465,00

	7/4/2009
	465,00

	8/5/2009
	465,00

	5/6/2009
	465,00

	7/7/2009
	465,00

	7/8/2009
	465,00

	8/9/2009
	465,00

	7/10/2009
	465,00

	9/11/2009
	465,00

	7/12/2009
	465,00

	14/1/2010
	465,00

	5/2/2010
	510,00

	5/3/2010
	510,00

	9/4/2010
	510,00

	7/5/2010
	510,00

	8/6/2010
	510,00

	7/7/2010
	510,00

	6/8/2010
	510,00

	8/9/2010
	510,00

	7/10/2010
	510,00

	8/11/2010
	510,00

	7/12/2010
	510,00

	7/1/2011
	510,00

	7/2/2011
	540,00

	11/3/2011
	540,00

	8/4/2011
	545,00

	9/5/2011
	545,00

	7/6/2011
	545,00

	7/7/2011
	545,00

	5/8/2011
	545,00

	16/12/2008
	166,00

	5/1/2009
	415,00

	3/2/2009
	415,00

	3/3/2009
	465,00

	2/4/2009
	465,00

	5/5/2009
	465,00

	2/6/2009
	465,00

	2/7/2009
	465,00

	4/8/2009
	465,00

	8/9/2009
	465,00

	5/10/2009
	465,00

	9/11/2009
	465,00

	7/12/2009
	465,00

	11/1/2010
	465,00

	2/2/2010
	510,00

	3/3/2010
	510,00

	5/4/2010
	510,00

	5/5/2010
	510,00

	18/6/2010
	510,00

	2/7/2010
	510,00

	3/8/2010
	510,00

	3/9/2010
	510,00

	28/10/2010
	510,00

	26/11/2010
	510,00

	27/12/2010
	510,00

	28/1/2011
	510,00

	5/5/2011
	545,00

	5/5/2011
	545,00

	9/12/1988
	193,66

	30/12/2008
	415,00

	30/1/2009
	415,00

	27/2/2009
	465,00

	31/3/2009
	465,00

	30/4/2009
	465,00

	29/5/2009
	465,00

	13/7/2009
	465,00

	6/8/2009
	465,00

	4/9/2009
	465,00

	5/10/2009
	465,00

	3/11/2009
	465,00

	2/12/2009
	465,00

	11/1/2010
	465,00

	1/3/2010
	510,00

	1/3/2010
	510,00

	6/4/2010
	510,00

	5/5/2010
	510,00

	31/5/2010
	510,00

	30/6/2010
	510,00

	2/8/2010
	510,00

	31/8/2010
	510,00

	30/9/2010
	510,00

	29/10/2010
	510,00

	2/12/2010
	510,00

	30/12/2010
	510,00

	15/2/2011
	540,00

	28/2/2011
	540,00

	29/4/2011
	545,00

	29/4/2011
	545,00

	6/4/2009
	341,00

	5/5/2009
	465,00

	2/6/2009
	465,00

	2/7/2009
	465,00

	5/8/2009
	465,00

	10/9/2009
	465,00

					Valor atualizado do débito (com juros) em 7/5/2021: R$ 335.488,51.
d)	aplicar, ao responsável Luiz Henrique Nunes da Silva (CPF: XXX.695.177-XX) , a multa prevista no art. 57 da Lei 8.443/1992 c/c o art. 267 do Regimento Interno do TCU, fixando-lhe o prazo de quinze dias, a contar da notificação, para que comprove, perante o Tribunal (art. 214, III, alínea 'a', do Regimento Interno do TCU) , o recolhimento da dívida aos cofres do Tesouro Nacional, atualizada monetariamente desde a data do acórdão que vier a ser proferido por este Tribunal até a data do efetivo recolhimento, se paga após o vencimento, na forma da legislação em vigor;
e)		autorizar, desde logo, a cobrança judicial das dívidas, caso não atendida a notificação, na forma do disposto no art. 28, inciso II, da Lei 8.443/1992;
f)	autorizar também, desde logo, se requerido, com fundamento no art. 26, da Lei 8.443, de 1992, c/c o art. 217, §§ 1º e 2º do Regimento Interno do TCU, o parcelamento da (s) dívida (s) em até 36 parcelas, incidindo, sobre cada parcela, corrigida monetariamente, os correspondentes acréscimos legais, fixando-lhe o prazo de quinze dias, a contar do recebimento da notificação, para comprovar, perante o Tribunal, o recolhimento da primeira parcela, e de trinta dias, a contar da parcela anterior, para comprovar os recolhimentos das demais parcelas, devendo incidir, sobre cada valor mensal, atualizado monetariamente, os juros de mora devidos, no caso do débito, na forma prevista na legislação em vigor, alertando o responsável de que a falta de comprovação do recolhimento de qualquer parcela importará o vencimento antecipado do saldo devedor, nos termos do § 2º do art. 217 do Regimento Interno deste Tribunal; 
g)	enviar cópia do Acórdão a ser prolatado à Procuradoria da República no Estado do Rio de Janeiro, nos termos do § 3º do art. 16 da Lei 8.443/1992, c/c o § 7º do art. 209 do Regimento Interno do TCU, para adoção das medidas cabíveis; e
h)	enviar cópia do Acórdão que vier a ser proferido ao Instituto Nacional do Seguro Social e ao responsável, para ciência;
i)	informar à Procuradoria da República no Estado do Rio de Janeiro, ao Instituto Nacional do Seguro Social e ao responsável que a presente deliberação, acompanhada do Relatório e do Voto que a fundamenta, está disponível para a consulta no endereço www.tcu.gov.br/acordaos, além de esclarecer que, caso requerido, o TCU poderá fornecer sem custos as correspondentes cópias, de forma impressa; e
j)	informar à Procuradoria da República no Estado do Rio de Janeiro que, nos termos do parágrafo único do art. 62 da Resolução TCU 259/2014, os procuradores e membros do Ministério Público credenciados nesta Corte podem acessar os presentes autos de forma eletrônica e automática, ressalvados apenas os casos de eventuais peças classificadas como sigilosas, as quais requerem solicitação formal."
3.	Enfim, por intermédio do Exmo. Sr. Procurador Júlio Marcelo de Oliveira, o MPTCU anuiu, em cota singela (Peça 114) , à aludida proposta da unidade técnica.
É o Relatório.

não há.

Procurador Júlio Marcelo de Oliveira.

TOMADA DE CONTAS ESPECIAL. INSTITUTO NACIONAL DO SEGURO SOCIAL. IRREGULARIDADE NA CONCESSÃO DE BENEFÍCIOS DE PRESTAÇÃO CONTINUADA DE AMPARO SOCIAL AO IDOSO (BPC-LOAS). CITAÇÃO. REVELIA. CONTAS IRREGULARES. DÉBITO. MULTA. SOLICITAÇÃO PARA O ARRESTO DE BENS. INABILITAÇÃO TEMPORÁRIA PARA O EXERCÍCIO DE FUNÇÃO PÚBLICA NA ADMINISTRAÇÃO FEDERAL. COMUNICAÇÃO.

TOMADA DE CONTAS ESPECIAL (TCE)

Secretaria de Controle Externo de Tomada de Contas Especial (Secex-TCE).

Trata-se de tomada de contas especial instaurada pelo Instituto Nacional do Seguro Social (INSS) em desfavor de Luiz Henrique Nunes da Silva, como então gestor na Gerência Executiva do INSS no Rio de Janeiro - Norte (GEXRJNORTE) , diante da irregularidade na concessão de benefícios de prestação continuada de amparo social ao idoso (BPC-LOAS) sob o valor original de R$ 147.623,47 durante os exercícios de 2008 a 2011.
2.	Como visto, a partir do Relatório de Tomada de Contas Especial n.º 37367.002154/2018-24 (Peça 68) , o tomador de contas assinalou a responsabilidade em desfavor de Luiz Henrique Nunes da Silva, além de Adair Florêncio, Adalgisa Guimarães Ornellas, Alfredo Coimbra Neves, Aquiles Carneiro Silva, Emerson Santos Sodré, Maria de Lordes da Fonseca, Sérgio de Souza e Vera Lúcia Melo da Silva como beneficiários dos aludidos benefícios, pelo dano ao erário sob o valor original de R$ 147.623,47 em face da referida irregularidade na concessão dos benefícios de prestação continuada de amparo social ao idoso (BPC-LOAS) durante os exercícios de 2008 a 2011.
3.	No âmbito do TCU, a Secex-TCE, após a realização da diligência e a análise da documentação encaminhada pelo INSS, assinalou a falta de evidências sobre a concorrência dos aludidos beneficiários para a perpetração da aludida irregularidade, tendo passado, então, a promover a isolada citação de Luiz Henrique Nunes da Silva, como gestor dos recursos na GEXRJNORTE.
4.	A despeito, contudo, da regular citação, o aludido responsável não apresentou a sua defesa, nem efetuou, tampouco, o recolhimento do débito em favor do Instituto Nacional do Seguro Social, passando à condição de revel perante o TCU, nos termos do art. 12, § 3º, da Lei n.º 8.443, de 1992. 
5.	De todo modo, após a análise final do feito, a unidade técnica propôs a irregularidade das contas do aludido responsável para condená-lo ao pagamento do correspondente débito, além de lhe aplicar a subsequente multa legal (Peça 113) , sem prejuízo das demais penalidades legais; tendo o MPTCU anuído a essa proposta (Peça 114) .
6.	O TCU pode incorporar o parecer da unidade técnica a estas razões de decidir.
7.	Eis que, em sintonia com a pesquisa realizada pela unidade técnica nos sistemas do TCU (Peças 97 e 111) , tramitariam no Tribunal outros 4 (quatro) processos de tomadas de contas especial autuados em desfavor de Luiz Henrique Nunes da Silva diante de semelhantes irregularidades, tendo o proferido aí, por exemplo, o Acórdão 9428/2021-TCU-Primeira Câmara e o Acórdão 1061/2021-TCU-Plenário no sentido da irregularidade das contas do aludido responsável para a subsequente condenação em débito e em multa.
8.	Bem se sabe que, em sintonia, entre outros, com os Acórdãos 3.898/2019, 4.997/2019, 3.995/2020 e 4.002/2020, da 2ª Câmara, a jurisprudência do TCU estaria firmada no sentido da pessoal responsabilidade do gestor pela comprovação da boa e regular aplicação dos recursos federais, submetendo todo aquele que arrecada, utiliza ou gerencia esses recursos públicos ao dever de demonstrar o correto emprego dos correspondentes valores, nos termos dos arts. 70, parágrafo único, e 37, caput, da Constituição de 1988 e do art. 93 do Decreto-Lei n.º 200, de 1967.
9.	Por esse ângulo, diante da ausência de elementos capazes de demonstrar a boa e regular aplicação dos recursos federais diante da irregularidade na concessão dos benefícios no BPC-LOAS ante o registro dos beneficiários, no sistema corporativo do INSS, sem atenderem aos requisitos minimamente exigidos pela legislação aplicável, restaria confirmada a presunção legal de dano ao erário em face do eventual desvio ou desperdício dos respectivos recursos federais, restando adequada a proposta da unidade técnica para condenar o responsável em débito e em multa, sem prejuízo, contudo, de o TCU promover adicionalmente a inabilitação do responsável para o exercício de função pública na administração federal, pelo período de 8 (oito) anos, diante da gravidade das irregularidades cometidas, nos termos do art. 60 da Lei n.º 8.443, de 1992.
10. 	Não subsistiria, enfim, a eventual prescrição da pretensão punitiva do TCU, já que, nos termos do Acórdão 1441/2016-TCU-Plenário, não teria ocorrido o transcurso superior a dez anos entre a última ordem para a citação no âmbito do TCU, em 8/8/2020 (Peça 99) , e o encerramento da perpetração da irregularidade, em 5/8/2011 (Peça 67, p. 5) .
11.	Eis que, por meio do aludido Acórdão 1.441/2016 proferido na Sessão Extraordinária de 8/6/2016, o Plenário do TCU firmou o seu entendimento no sentido de que a prescrição da pretensão punitiva deve seguir a regra geral do prazo decenal, contado a partir do fato, em linha com o art. 205 do Código Civil brasileiro, interrompendo a contagem do aludido prazo com a ordem de citação, nos termos do art. 240, caput, da Lei n.º 13.105 (Código Processual Civil) , de 2015.
12. 	Sem prejuízo, no entanto, do respeito a esse entendimento do Tribunal, deve ser reiterada a minha ressalva já registrada em vários outros julgados do TCU no sentido de que, na ausência de lei específica, o TCU não deveria aplicar qualquer prazo prescricional sobre a referida pretensão punitiva ou, então, na pior das hipóteses, o Tribunal deveria aplicar a regra prescricional fixada pela Lei n.º 9.873, de 1999, não só porque ela trata diretamente de prescrição no âmbito do direito administrativo sancionador, mas também porque, entre outras medidas, a aludida lei manda aplicar o prazo prescricional penal, quando a infração administrativa também configure crime, além de determinar expressamente que, diante do ilícito continuado ou permanente, a contagem do prazo deve iniciar no dia da cessação do aludido ilícito.
13.	A despeito, então, de registrar essa minha posição pessoal, o TCU deve promover a aplicação da multa legal em desfavor do aludido responsável a partir do entendimento fixado pelo aludido Acórdão 1441/2016-TCU-Plenário, sem prejuízo de o TCU promover adicionalmente a inabilitação do responsável para o exercício de função pública na administração federal pelo período de 8 (oito) anos, até porque também não subsistiria a eventual prescrição da pretensão punitiva do TCU a partir da aplicação da referida Lei n.º 9.873, de 1999, ante a incidência das diversas causas interruptivas. 
14.	Contudo, como a malsinada irregularidade configuraria a eventual conduta dolosa no sentido de efetivamente facilitar, permitir ou concorrer para que pessoa física ou jurídica privada incorpore ou utilize, de forma indevida, rendas, verbas ou valores integrantes do acervo patrimonial da administração pública, sem a observância das formalidades legais ou regulamentares aplicáveis, resultando no eventual ilícito doloso de improbidade administrativa causador do aludido prejuízo ao erário, nos termos, por exemplo, do art. 10, I e II, da Lei n.º 8.429, de 1992, com a alteração promovida pela Lei n.º 14.230, de 2021, a eventual prescrição da ação de ressarcimento ao erário também não subsistiria, estando esse entendimento em plena consonância com a jurisprudência fixada pelo STF no bojo do RE 852.475-SP, com o trânsito em julgado a partir de 6/12/2019, diante da Tese de Repercussão Geral n.º 897 no sentido de que "São imprescritíveis as ações de ressarcimento ao erário fundadas na prática de ato doloso tipificado na Lei de Improbidade Administrativa".
15.	De toda sorte, em face do correspondente dano ao erário, o TCU deve promover o envio de solicitação para a AGU promover as medidas judiciais cabíveis com vistas ao arresto dos bens do responsável, nos termos do art. 61 da Lei nº 8.443, de 1992, e do art. 275 do RITCU, garantindo, com isso, a futura execução judicial do débito ora imputado, sem prejuízo de, nesse caso, o MPTCU atentar para a eventual possibilidade de promover o referido arresto em relação ao valor consolidado das diversas dívidas já eventualmente imputadas contra o aludido responsável em outros processos de tomada de contas especial autuados no âmbito do TCU.
16.	Não subsistiria, por outro lado, a eventual necessidade de promover o retorno do presente processo para buscar a citação de outros eventuais responsáveis, estando esse entendimento, aliás, em plena sintonia com a jurisprudência fixada pelo TCU a partir, por exemplo, dos Acórdãos 4.002/2020 e 5.297/2013, da 2ª Câmara, e dos Acórdãos 1.170/2017 e 1.223/2015, do Plenário, já que a ausência dessa nova citação não resultaria em prejuízo à defesa do atual responsável, não só porque o presente processo já estaria em plenas condições de efetivo julgamento pelo TCU, mas também porque a solidariedade passiva seria legalmente erigida em favor do ente estatal credor, e não das eventuais pessoas privadas devedoras, podendo, se for o caso, o atual condenado ajuizar a superveniente ação regressiva em desfavor de outros eventuais responsáveis supostamente coobrigados.
17.	Diante, portanto, dos elementos de convicção até aqui obtidos neste processo, o TCU deve julgar irregulares as contas de Luiz Henrique Nunes da Silva para condená-lo ao pagamento do correspondente débito, aplicando-lhe a multa prevista no art. 57 da Lei n.º 8.443, de 1992, além de inabilitá-lo temporariamente para o exercício de função pública na administração federal pelo período de 8 (oito) anos, nos termos do art. 60 da Lei n.º 8.443, de 1992.
Ante o exposto, pugno pela prolação do Acórdão ora submetido a este Colegiado.
TCU, Sala das Sessões, em 1º de dezembro de 2021.
Ministro-Substituto ANDRÉ LUÍS DE CARVALHO 
Relator